臺灣臺中地方法院民事判決　　　　　　　93年度婚字第1455號
原　　　告　乙○○
訴訟代理人　丙○○○
被　　　告　甲○○○即LE.T.
上列當事人間請求離婚事件，本院於民國九十四年十二月六日言
詞辯論終結，判決如下:
    主      文
准原告與被告離婚。
訴訟費用由被告負擔。
    事實及理由
一、按關於認諾效力之規定，於婚姻事件，不適用之。關於訴訟
    上自認及不爭執事實之效力之規定，在撤銷婚姻、離婚或夫
    妻同居之訴訟，於撤銷婚姻、離婚或拒絕同居之原因事實，
    不適用之。民事訴訟法第五百七十四條第一項前段、第二項
    前段分別定有明文。是被告就本件訴訟為認諾及訴訟上自認
    或不爭執事實，不生訴訟上效力，自不得本於其認諾及訴訟
    上自認或不爭執事實，為其敗訴之判決，合先敘明。
二、原告主張：被告為越南國人民，兩造於民國八十八年三月十
    九日（起訴狀誤載為八十八年三月十五日）結婚，嗣後被告
    並來台與原告共同生活。詎被告於九十年十月七日竟不告而
    別，行方不明，經原告向台中市警察局第二分局育才派出所
    報案協尋，仍無所獲，嗣後始知被告已返回越南，並於九十
    一年六月二十七日向越南國胡志明市人民法院訴請與原告離
    婚，兩造婚姻已生破綻，加以兩造迄今亦分居逾三年之期間
    ，兩造婚姻在客觀上已達難以繼續維持或回復婚姻之希望，
    而造成難以維持婚姻之源，係因被告逕自離家及在越南訴請
    離婚所致，此實可歸責於被告。為此依民法第一千零五十二
    條第二項規定請求准予離婚。並聲明：如主文所示。被告未
    到庭爭執，亦未提出書狀作何有利於己之聲明或陳述。
三、被告則以：兩造婚後，被告於九十年十月七日離家，更自九
    十一年一月十三日返回越南，至今均未與原告同住。此段期
    間原告並未變更住所及電話，被告均未與原告聯絡，因為被
    告不想與原告繼續維持夫妻關係，故於九十一年六月二十七
    日向越南國法院請求判決離婚等語。並聲明：同意原告離婚
    之請求。
四、得心證之理由：
（一）原告主張：被告為越南國人民，兩造於八十八年三月十九
      日結婚，被告於九十年十月七日不告而別，嗣後返回越南
      ，並於九十一年六月二十七日向越南國胡志明市人民法院
      訴請兩造離婚之事實，為被告所不爭執，並有戶籍謄本、
      結婚證書（中文譯本）、便箋、受（處）理查尋人口案件
      登記表、台中市警察局函文、入出國日期證明書、訴訟通
      知書（均為正本）及戶口名簿、被告護照、外僑居留證、
      原告身分證（均為影本）各乙份附卷可稽，復據證人即原
      告父親到庭證述略以：兩造結婚六個月之後回去越南就不
      回台，後來又回台。被告第二次離開亦已三、四年，伊不
      知道被告為何要離開原告。原告方面未搬過家，亦未更換
      過電話等語（本院九十四年一月十八日筆錄第二頁參照）
      。參酌證人與原告為同財共居之親人，對於被告是否與原
      告同居，自屬知甚詳，所為證言自屬真實。是依上開證據
      所示，原告之主張堪信為真實。
（二）按配偶之一方為中華民國國民者，其離婚之原因事實，應
      依中華民國法律，涉外民事法律適用法第十四條定有明文
      。本件被告為越南國人士，原告為中華民國國民，則本件
      兩造離婚事件，自應適用中華民國法律。次按民法第一千
      零五十二條第二項所稱「有前項以外之重大事由，難以維
      持婚姻者」，乃抽象的、概括的離婚事由，係民法親屬編
      於七十四年修正時，為因應實際需要，參酌各國立法例，
      導入破綻主義思想所增設。但其事由應由夫妻之一方負責
      者，僅他方得請求離婚，是其所採者為消極破綻主義精神
      ，而非積極破綻主義。關於是否為難以維持婚姻之重大事
      由，其判斷標準為婚姻是否已生破綻而無回復之希望。而
      婚姻是否已生破綻而無回復之希望，則應依客觀的標準，
      即難以維持婚姻之事實，是否已達於倘處於同一境況，任
      何人均將喪失維持婚姻意欲之程度而定。至於同條但書所
      規定「難以維持婚姻之重大事由應由夫妻之一方負責者，
      僅他方得請求離婚」，乃因如肯定有責配偶之離婚請求，
      無異承認恣意離婚，破壞婚姻秩序，且有背於道義，尤其
      違反自己清白（clean hands）之法理，有欠公允，同時
      亦與國民之法感情及倫理觀念不合，因而採消極破綻主義
      。然若夫妻雙方均為有責時，則應衡量比較雙方之有責程
      度，而許責任較輕之一方向應負主要責任之他方請求離婚
      ，以符合公平（最高法院九十一年臺上字第二０二三號判
      決意旨參照）。再者，婚姻係以夫妻共同生活為目的，夫
      妻雙方應以誠摯互信為基礎，相互扶持，共同建立和諧美
      滿之家庭，倘雙方因理念上之重大差異，事實上已經分居
      各自獨立生活多年，雙方彷如個自獨立生活之個體，彼此
      誠摰互信之感情基礎，已經不復存在，依一般人之生活經
      驗，顯然難期修復，雙方共同生活的婚姻目的已經不能達
      成。本件被告婚後雖來台與原告共同生活，惟於九十年十
      月七日離家迄今，已如前述，則彼此因習性及觀念諸多差
      異，致雙方感情一直無法熱絡，而被告對兩造之婚姻亦顯
      未認同，及至九十一年一月十三日被告返回越南，並於同
      年六月二十七日向越南國胡志明市人民法院訴請與原告離
      婚，則被告主觀上更無意與原告維持婚姻，更實際上付諸
      行動，綜觀上情，被告除離家出走，行方不明，對原告之
      生活不聞不問，更直接向越南法院訴請離婚，迄今亦已分
      居三年以上之時間，則被告上開種種行止顯不利兩造之婚
      姻之維持，已致兩造之婚姻於客觀上產生破綻，且任何人
      處於同一情況下，均不願繼續維持婚姻生活，依其情形顯
      無回復之希望，應認已構成難以維持婚姻之重大事由，且
      此項重大事由，可歸責於被告，原告則無責。從而，原告
      依民法第一千零五十二條第二項之規定，訴請判決兩造離
      婚，洵屬有據，應予准許。
五、本件事實已臻明確，兩造其餘攻擊防禦方法，於本件事實認
    定及判決結果不生影響，茲不一一論列，附為敘明。
六、訴訟費用負擔的依據：民事訴訟法第七十八條
中　　華　　民　　國　　94　　年　　12　　月　　15　　日
                  家事法庭　　　法　官　陳學德
上為正本係照原本作成
如對本判決上訴應於判決送達後二十日內向本院提出上訴狀（需
附繕本）
中　　華　　民　　國　　94　　年　　12　　月　　15　　日
　　　　　　　　　　　　　　　　書記官
